臺灣高等法院刑事判決　　　　　　　　100年度上訴字第307號
上　訴　人
即　被　告　陳韋翰
指定辯護人　本院公設辯護人李廣澤
上列上訴人因違反毒品危害防制條例案件，不服臺灣板橋地方法
院99年度訴字第1629號，中華民國99年12月9 日第一審判決（起
訴案號：臺灣板橋地方法院檢察署99年度偵字第2639號、99年度
毒偵字第662 號），提起上訴，本院判決如下：
    主  文
原判決關於販賣第一級毒品予翁柜暉、秦家偉、轉讓第一級毒品
予陳宏淵、秦家偉暨定應執行刑部分均撤銷。
陳韋翰販賣第一級毒品，累犯，處有期徒刑拾伍年貳月，未扣案
行動電話壹具（含0000000000號門號之SIM 卡壹枚）
沒收之，如全部或一部不能沒收時，追徵其價額或以其財產抵償
之；又轉讓第一級毒品，累犯，處有期徒刑壹年貳月；又販賣第
一級毒品，累犯，處有期徒刑拾伍年肆月，扣案第一級毒品海洛
因壹包（含其包裝袋壹只及袋內驗餘淨重貳點零玖公克之海洛因
）均沒收、磅秤壹台、夾鏈袋伍包、未扣案販賣毒品所得現金新
臺幣肆仟元及行動電話壹具（含0000000000號門號之
SIM卡壹枚 ）均沒收，上開驗餘海洛因並銷燬之，未扣案行動電
話，如全部或一部不能沒收時，追徵其價額或以其財產抵償之，
未扣案販賣毒品所得現金，如全部或一部不能沒收時，以其財產
抵償之；應執行有期徒刑拾捌年，扣案第一級毒品海洛因壹包（
含其包裝袋壹只及袋內驗餘淨重貳點零玖公克之海洛因）均沒收
、磅秤壹台、夾鏈袋伍包、未扣案販賣毒品所得現金新臺幣肆仟
元及行動電話壹具（含0000000000號門號之SIM 卡壹
枚）均沒收，上開驗餘海洛因並銷燬之，未扣案行動電話，如全
部或一部不能沒收時，追徵其價額或以其財產抵償之，未扣案販
賣毒品所得現金，如全部或一部不能沒收時，以其財產抵償之。
    事  實
一、陳韋翰曾於民國96年間因施用毒品案件，經臺灣桃園地方法
    院以96年度毒聲字第607 號裁定送勒戒處所觀察、勒戒後，
    認無繼續施用毒品之傾向，於97年2 月21日觀察、勒戒執行
    完畢釋放，並由臺灣桃園地方法院檢察署檢察官以97年度毒
    偵緝字第2 號為不起訴處分確定；復於上開觀察、勒戒執行
    完畢釋放後5 年內之98年間，因施用毒品案件，經臺灣桃園
    地方法院以98年度桃簡字第1148號刑事簡易判決判處有期徒
    刑2 月，於98年6 月8 日確定，於98年8 月24日易科罰金執
    行完畢（於本案構成累犯）。詎其不知悔改，明知海洛因為
    毒品危害防制條例第2 條第2 項第1 款所明定列管之第一級
    毒品，不得販賣及轉讓，竟分別為下列犯行：
    陳韋翰意圖營利，並基於販賣第一級毒品予秦家偉之犯意，
    於98年12月23日某時，在臺北縣三峽鎮○○路（現已改制為
    新北市三峽區，下同）43之3 號5 樓居所內，以其所有門號
    0000000000 號 之行動電話與秦家偉（所涉施用毒品罪嫌部
    分，由檢察官另行偵處）所使用門號0000000000號之行動電
    話門號聯繫，應允賣出數量海洛因予秦家偉。然因秦家偉及
    陳韋翰之友人陳宏淵（所涉施用毒品罪嫌部分，由檢察官另
    行偵處）均毒癮發作，為求儘早施用海洛因解癮，乃由陳韋
    翰囑請不知情友人賴佳銘（所涉施用毒品罪嫌部分，由檢察
    官另行偵處）於當日下午某時，先駕車前去搭載秦家偉，再
    返回陳韋翰上開居所搭載陳韋翰及不知情之陳宏淵。陳韋翰
    上車後，秦家偉旋將購買海洛因之價金新臺幣（下同）4,00
    0 元交付陳韋翰，並由賴佳銘駕車搭載陳韋翰、秦家偉、陳
    宏淵一同前往臺北縣板橋市（已改制為新北市板橋區，下同
    ）大觀路附近某食品工廠倉庫。途中適有翁柜暉（所涉施用
    毒品罪嫌部分，由檢察官另行偵處）以其所使用門號000000
    0000號之行動電話，於當日下午 4時22分許（原判決漏載之
    ，應予更正），撥打陳韋翰所有之上開門號行動電話，向陳
    韋翰洽購海洛因，陳韋翰另萌販賣第一級毒品予翁柜暉以營
    利之犯意，應允賣出數量不詳之海洛因予翁柜暉，並要求翁
    柜暉駕車前往臺北縣板橋市縣○○道某處會合，俟會合後，
    陳韋翰即轉乘翁柜暉所駕駛之車輛，引導翁柜暉及賴佳銘等
    驅車前往上開倉庫。兩車抵達上開倉庫後，由陳韋翰基於營
    利之意圖，與真實姓名年籍均不詳綽號「蟾蜍」之成年男子
    聯絡，並獨自前往倉庫 2樓與「蟾蜍」洽購海洛因，經陳韋
    翰由「蟾蜍」擬售之海洛因中，取出部分試用後，以 9,000
    元之代價向「蟾蜍」販入上開數量不詳之海洛因，且將取出
    試用後所餘海洛因殘渣裝袋後一併攜離，並將上開裝袋之試
    用所餘海洛因殘渣1包以1,000元之價格售予翁柜暉，及約定
    待日後翁柜暉資金充裕時，再支付該次交易之價款。翁柜暉
    取得海洛因後，隨即駕車離去。陳韋翰、秦家偉、陳宏淵及
    賴佳銘則駕乘原車返回陳韋翰上開居所。陳韋翰於偕秦家偉
    、陳宏淵、賴佳銘等返回居所途中，為使毒癮發作難耐之陳
    宏淵及秦家偉抵癮，另基於同時轉讓第一級毒品予秦家偉、
    陳宏淵之犯意，將不詳數量之海洛因摻入香煙 1只內交與秦
    家偉及陳宏淵輪流施用，以此方式同時無償轉讓不詳數量之
    海洛因予秦家偉及陳宏淵。嗣陳韋翰等 4人於同日20時許，
    返抵陳韋翰上開居所，陳韋翰即承前販賣第一級毒品予秦家
    偉之犯意，在該屋主臥室內，自甫販入之海洛因中取出不詳
    數量之海洛因秤重分裝至夾鍊袋內賣出予秦家偉。秦家偉取
    得海洛因後，旋取出部分在陳韋翰主臥室內施用後，於同日
    下午 8時40分許離開陳韋翰居所，惟隨即在陳韋翰居所樓下
    之臺北縣三峽鎮○○路43之3號地下3樓停車場為警查獲，並
    在秦家偉之內褲內扣得甫向陳韋翰購入施用所餘之海洛因 1
    包（驗餘淨重1.13公克）。適翁柜暉於斯時前往陳韋翰上開
    居所，亦為警查獲，另在陳韋翰上開居所內查獲陳韋翰，並
    扣得陳韋翰賣出所餘之海洛因1包（含其所有之包裝袋1只及
    其內驗餘淨重2.09公克之海洛因）及其所有供賣出毒品予秦
    家偉所用之磅秤 1台、及其所有預備供賣出毒品所用之夾鏈
    袋5包等物。
二、案經臺北市政府警察局移送臺灣板橋地方法院檢察署檢察官
    偵查起訴。
    理  由
甲、程序部分：
一、按被告以外之人於審判外之言詞或書面陳述，除法律有規定
    者外，不得作為證據，刑事訴訟法第159條第1項固定有明文
    ；惟被告以外之人於審判外之陳述，雖不符同法第159條之1
    至第159之4之規定，而經當事人於審判程序同意作為證據，
    法院審酌該言詞陳述或書面陳述作成時之情況，認為適當者
    ，亦得為證據。又當事人、代理人或辯護人於法院調查證據
    時，知有第159條第1項不得為證據之情形，而未於言詞辯論
    終結前聲明異議者，視為有前項之同意，同法第159條之5第
    1 、2 項亦定有明文。被告陳韋翰及其辯護人就證人秦家偉
    、翁柜暉等於偵查，及證人賴佳銘、陳宏淵、江淑芳、黃武
    芬等於警詢及偵查中陳述之證據能力，於準備程序中已陳明
    不爭執之意旨，本院於審理時提示證人秦家偉、翁柜暉等於
    偵查中，及證人賴佳銘、陳宏淵、江淑芳、黃武芬等於警詢
    及偵查中陳述內容並告以要旨，且經公訴人、本案被告及其
    指定辯護人表示意見，當事人已知上述陳述乃審判外陳述，
    均未於言詞辯論終結前對該等記載審判外陳述筆錄之證據資
    格有何異議，依據首開規定，應視為被告已有將上開證人審
    判外陳述作為證據之同意，本院審酌上開證人審判外陳述作
    成時之情況，並無不能自由陳述之情形，亦未見有何違法取
    證或其他瑕疵，且與待證事實具有關聯性，認為以之作為證
    據應屬適當，而得作為證據，合先陳明。
二、現行刑事訴訟法關於「鑑定」之規定，除選任自然人充當鑑
    定人外，另設有囑託機關鑑定制度。依同法第198 條、第20
    8 條之規定，不論鑑定人或鑑定機關、團體，固均應由法院
    、審判長、受命法官或檢察官視具體個案之需要而為選任、
    囑託，並依第206 條之規定，提出言詞或書面報告，始符合
    同法第159 條第1 項所定得作為證據之「法律有規定」之情
    形。否則所為之鑑定，仍屬傳聞證據。然於司法警察機關調
    查中之案件，為因應實務上，或因量大、或有急迫之現實需
    求，併例行性當然有鑑定之必要者，例如毒品之種類與成分
    、尿液之毒品反應，或者槍、彈有無殺傷力等鑑定，基於檢
    察一體原則，得由該管檢察長對於轄區內之案件，以事前概
    括選任鑑定人或囑託鑑定機關、團體之方式，俾便轄區內之
    司法警察官、司法警察對於調查中之此類案件，得即時送請
    先前已選任之鑑定人或囑託之鑑定機關、團體實施鑑定，以
    求時效（法務部92年9月1日法檢字第0920035083號函參照，
    刊載於法務部公報第 312期）。此種由檢察機關概括選任鑑
    定人或概括囑託鑑定機關、團體，再轉知司法警察官、司法
    警察於調查犯罪時參考辦理之作為，法無明文禁止，係為因
    應現行刑事訴訟法增訂傳聞法則及其例外規定之實務運作而
    為。則經由司法警察官、司法警察依檢察官所概括選任之鑑
    定人或囑託鑑定機關、團體所為之鑑定結果，與檢察官選任
    或囑託為鑑定者，性質上並無差異，同具有證據能力。本件
    證人秦家偉、翁柜暉、陳宏淵等之尿液檢體，及查扣之毒品
    ，經查獲之司法警察即臺北市政府警察局依上開規定分別送
    請臺灣尖端先進生技醫藥股份有限公司及法務部調查局鑑定
    ，所為之書面鑑定報告即臺灣尖端先進生技醫藥股份有限公
    司2010/01/04濫用藥物檢驗報告，及法務部調查局濫用藥物
    實驗室99年1月27日調科壹字第09923002240號鑑定書、法務
    部調查局濫用藥物實驗室99年1月27日調科壹字第099230022
    50號鑑定書等，俱屬上開「法律規定」得為證據者，而有證
    據能力。
乙、實體部分：
一、訊之被告陳韋翰固不諱曾於98年12月23日，至臺北縣板橋市
    ○○路附近某食品工廠倉庫，以9,000 元代價，向綽號「蟾
    蜍」之成年男子購得9,000 元之代價，向綽號「蟾蜍」之成
    年販入數量不詳之海洛因，但矢口否認有何犯行，辯稱：伊
    向「蟾蜍」買9,000 元海洛英，為求購得之海洛因量多且品
    質良好，係由伊出資5,000元、秦家偉出資4,000元，合資購
    買，俾購得數量較多、品質較好之海洛英；購買後在回伊台
    北縣三峽鎮○○路居所途中，伊取出數量不詳之海洛英混入
    1隻香煙吸了2口後就在車上閉目休息，當時車子由賴佳銘所
    駕駛，秦家偉就接手該摻有海洛英的香煙拿過去繼續吸食，
    伊不清楚秦家偉吸完之後有無交給陳宏淵吸食，回到大學路
    之路上除了用了這一支香煙外，沒有人動過毒品，抵達大學
    路居所後，因為毒品是伊與秦家偉合資購買，所以我們 2人
    講好把海洛英分裝成數量相等之 2包，以伊居所之磅秤秤重
    分裝，確實只有分成 2包；分裝後伊與秦家偉各自就自己取
    得之部分都有拿出來施用，所以扣到的兩包毒品重量不一；
    翁柜暉當天有打電話給伊，在板橋縣民大道與伊會合，他找
    伊之目的是要與伊一起合買海洛因，他與伊見面以後告訴伊
    他身上沒有錢，伊就帶著他一起去找「蟾蜍」，購買毒品後
    伊沒有給翁柜暉任何毒品，伊只有把購毒時「蟾蜍」請伊抽
    之內含海洛英香煙 1支，於抽完後才轉交給翁柜暉繼續抽，
    翁柜暉拿到那根香煙抽了之後就自己開車離開了，而且是秦
    家偉把抽過的海洛英香煙交給翁柜暉，伊是看翁柜暉毒癮犯
    了，實在不好意思拒絕，才由秦家偉輾轉將含有海洛英之香
    煙交給翁柜暉吸食云云。
二、經查：
  (一)關於被告販賣第一級毒品予翁柜暉部分：
    1.被告於98年12月23日以1,000 元價格賣出海洛因予翁柜暉
      之事實翁柜暉，已據證人翁柜暉於偵查及原審結證歷歷，
      其供證稱：伊於昨天（即98年12月23日）下午4 時許，打
      電話給陳韋翰，他叫伊到板橋，伊到板橋後，陳韋翰上伊
      的車，伊就依照陳韋翰的指示開車到某個工廠去，距離縣
      民大道沒有很遠，然後陳韋翰就先下車，伊在車上等，之
      後伊看到陳韋翰下來，伊就下車，在車外跟他拿毒品（見
      99年度偵字第2639號偵查卷第254 頁）。當天下午伊先去
      板橋縣民大道找陳韋翰，伊去跟陳韋翰說伊今天比較沒有
      錢，要他先幫伊墊，伊先要陳韋翰先給伊一千元的海洛因
      ，因為伊還要去工作，所以伊下午走的時候，是拿了一千
      元的海洛因離開，這樣變成伊欠陳韋翰一千元；伊跟陳韋
      翰在縣民大道會合，會合之後再去大觀路那邊，大觀路那
      邊是工廠，不過也算是倉庫，那個地方有罐裝茶的飲料堆
      放在那裡，縣民大道會合以後，陳韋翰就上伊的車，伊搭
      載陳韋翰就一路開到大觀路那邊，伊的車變成開在前面，
      陳韋翰是從另一部車下車到伊的車上的，然後陳韋翰告訴
      伊要怎麼開去倉庫，因為伊路不熟，去倉庫之後就是要拿
      海洛因，拿海洛因的地方是在倉庫的二樓，拿海洛因的時
      候，一開始車上全部的人包括秦家偉、陳宏淵、賴佳銘、
      陳韋翰還有伊都有上去倉庫的二樓，但是藥頭還沒有來，
      然後秦家偉、陳宏淵、賴佳銘、伊一共四個人就先下樓來
      車上休息，然後陳韋翰就下樓來，就是在這個時候陳韋翰
      在倉庫樓下先拿一千元的海洛因給伊；伊在倉庫的時候所
      拿到的海洛因，放在夾鏈袋裡面；當天是伊主動跟陳韋翰
      聯絡的，伊問他人在哪裡，伊過去找他，伊當時所用電話
      為0000000000號等語（見原審卷第123頁至第124頁、第12
      5頁、第127頁背面）。與被告於偵查中所供：秦家偉於99
      年12月23日撥打電話給伊，賴佳銘就去載秦家偉到伊家，
      秦家偉在車上有先給伊 4,000元，伊接到翁柜暉電話，約
      在縣民大道，伊就坐到翁柜暉車上，跟翁柜暉講要怎麼開
      ，賴佳銘的車就跟在後面；到了倉庫後，伊就聯絡藥頭「
      蟾蜍」，一開始 5人都有上去，「蟾蜍」到了之後，伊就
      要求其他人先下去，伊總共買了價值 9,000元之海洛因，
      有先試用，看東西好不好，伊覺得可以就跟他買了，試用
      後有剩下來一部分，就拿個殘渣袋裝起來，之後翁柜暉也
      有上來，伊就將這一包交給翁柜暉，但是沒有跟他收錢，
      翁柜暉常常沒有錢，有錢再給伊等語（見99年度偵字第26
      39號偵查卷第264頁至第265頁），及證人賴佳銘於偵查中
      結稱：我們是在下午先載秦家偉到工廠後，車上就有伊、
      陳韋翰、陳宏淵跟秦家偉，陳韋翰叫伊開到縣民大道去，
      後來就看到翁柜暉，陳韋翰就下車上去翁柜暉的車子，我
      們就跟著翁柜暉的車子開等語（見99年度偵字第2639號偵
      查卷第254頁)。核無不合。參以被告所使用之0000000000
      號行動電話，於 98年12月23日下午4時22分許，確曾接獲
      （受話）翁柜暉所使用之0000000000號行動電話之來電，
      其後復互有通話聯繫，有0000000000號門號行動電話之通
      聯紀錄存卷可憑（見 99年度偵字第2639號偵查卷第276頁
      背面至第 277頁），及翁柜暉於98年12月23日為警查獲後
      ，所排放尿液經檢驗結果，呈嗎啡陽性反應，有臺灣尖端
      先進生技醫藥股份有限公司2010/01/04濫用藥物檢驗報告
      附卷足稽（見 99年度偵字第2639號偵查卷第282頁），顯
      示翁柜暉的確染有施用海洛因之惡習，有取得海洛因施用
      之需要無疑等情。俱徵被告於98年12月23日向綽號「蟾蜍
      」之人購買海洛因時，曾取出部分海洛因試用，且將取出
      試用後所餘海洛因殘渣裝袋後，將上開裝袋之海洛因殘渣
      1包以1,000元之價格售予翁柜暉，及約定待日後翁柜暉資
      金充裕時，再支付該次交易之價款無訛。亦徵被告於本院
      辯稱伊只有把購毒時「蟾蜍」請伊抽之內含海洛英香煙 1
      支，輾轉交給翁柜暉吸食云云不實。
    2.證人翁柜暉於原審雖稱購毒價金先由被告墊付，謂伊若沒
      有錢就要陳韋翰先幫伊墊付，如果伊有錢的話，就伊先出
      ；伊不可能向陳韋翰買毒品，因為陳韋翰是伊的朋友，就
      是陳韋翰拿多少毒品，伊就會分到一半就對了，一人出一
      半的錢云云（見原審卷第124 頁及該頁背面) 。然此供述
      ，非唯與其於98年12月23日所取得之海洛因，實係被告將
      取出試用後所餘海洛因殘渣裝袋，而非與翁柜暉合資購得
      者不符，亦與其於警詢、偵查中屢屢供明其係向被告購買
      海洛因而與之交易等語扞格難入（見99年度偵字第2639號
      偵查卷第40頁、第41頁、第247 頁）。足見證人翁柜暉於
      原審關於被告代墊購毒價款、合買毒品之說，無非附和迴
      護之詞，無可採信。
  (二)關於被告販賣第一級毒品予秦家偉部分：
    1.證人秦家偉於偵查中結稱：昨天（即98年12月23日）下午
      陳韋翰用他的0000000000電話打到伊手機，跟伊說要買毒
      品不夠錢，看伊能不能幫忙出，但是伊怕錢被騙，所以他
      們就到鶯歌來載伊，他跟陳宏淵、賴佳銘來載伊，去到一
      個伊不認識的地方，到了之後，陳韋翰下車，伊跟另外兩
      人在車上等，陳韋翰說要跟伊借錢，在車上時伊就先給他
      4,000 元，之後他下車去買，伊有看到對方，過約一個小
      時，陳韋翰就回來，後來我們一起回到陳韋翰家裡，上去
      之後，陳韋翰就拿一包裝好的給伊，就是昨天被查獲的，
      4,000 元大概就是這樣的份量。伊不知道陳韋翰如何跟他
      人買毒品，回到陳韋翰家後，他用夾鍊袋裝著海洛因交給
      伊，他是在房間交給伊的；伊係直接與陳韋翰以電話聯繫
      ，在電話中表明購買毒品之金額，他就知道伊要買海洛因
      ；伊昨天在陳韋翰家拿到毒品後，就在那邊施用，之後伊
      離開時在電梯口被警察查獲，毒品是在伊內褲內查到的，
      這就是伊向陳韋翰買的等語（見99年度偵字第2639號偵查
      卷第243 頁），核與被告於偵查中供認其所為該當於販賣
      第一級毒品罪，伊獲利之方法，係買回來的海洛因需要稀
      釋，加上買多一點可以比較便宜，所以伊可以從中獲得施
      用毒品的利潤等語（見99年度偵字第2639號偵查卷第 306
      頁）相符，且有在秦家偉之內褲內查得之海洛因1 包，及
      在被告上開居所內查獲之海洛因1包、磅秤1台、及夾鏈袋
      5 包等物扣案可資佐證。參以秦家偉於98年12月23日為警
      查獲後，所排放尿液經檢驗結果，呈鴉片類陽性反應，有
      臺灣尖端先進生技醫藥股份有限公司2010/01/04濫用藥物
      檢驗報告附卷足稽（見 99年度偵字第2639號偵查卷第296
      頁），顯示秦家偉染有施用海洛因之惡習，有取得海洛因
      施用之需要；及卷內0000000000號門號行動電話之通聯紀
      錄顯示，98年12月23日15時58分許起，至當日18時17分許
      止間，被告所使用之0000000000號行動電話，與秦家偉所
      使用之0000000000號行動電話間，有多次通話（見99年度
      偵字第2639號偵查卷第276頁背面至第277頁），與證人秦
      家偉及被告上揭供證，並無齟齬；以及由被告及秦家偉處
      扣案之毒品海洛因，經鑑驗結果，其一（被告居所查扣者
      ）驗餘淨重 2.09公克，含海洛因成分，送驗殘渣袋1只發
      現有海洛因成分殘留；其一（秦家偉處扣得者）驗餘淨重
      1.13公克，含海洛因成分，有法務部調查局濫用藥物實驗
      室99年 1月27日調科壹字第09923002240號鑑定書及99年1
      月27日調科壹字第 09923002250號鑑定書等存卷可按（見
      99年度偵字第2639號偵查卷第299頁至第300頁），均足以
      擔保證人秦家偉向被告購買毒品海洛因之指證與事實相符
      。
    2.證人秦家偉於偵查及原審雖稱被告要伊幫忙出錢，或謂與
      被告合資購買云云。不僅與被告前開自白判然不合，亦與
      證人秦家偉自己於警詢中所述伊交出藏放在內褲裡的一級
      毒品海洛因，是98年12月23日20時左右，臺北縣三峽鎮○
      ○路43之 3號5樓陳韋翰之住處，以新台幣4千元代價購得
      等語（見99年度偵字第2639號偵查卷第35頁）齟齬，已難
      信實。抑且，證人秦家偉於原審證稱：伊沒有看到陳韋翰
      如何分裝海洛因進入夾鍊袋內、伊並不知道陳韋翰買多少
      海洛因、陳韋翰去跟誰拿毒品，這個伊不知道，伊也沒有
      看到是誰交毒品給陳韋翰的、陳韋翰交多少錢給拿毒品給
      他的人，這個伊不知道。伊不知道陳韋翰自己出多少錢買
      毒品；被告分裝時，伊人在房間外面等，房間的門是關著
      的，他拿出來給伊，伊就抽了，房間裡面在做什麼，這伊
      不曉得等語（見原審卷第 115頁、第117頁背面、第118頁
      背面至第 119頁），尤徵證人秦家偉對於所謂「合資」之
      內容、「合資」購買毒品之對象，「合資」購得之毒品應
      如何分配等通常合資者應有約定或共識之要項，均渾然不
      知，毫無所悉，全然任由被告支配，顯然與常情不符，亦
      與被告於原審翻異前詞所述：（問：秦家偉有見到賣你毒
      品的人嗎？）有，我們兩個人都有看到、（問：買多少毒
      品是誰決定的？）因為伊身上只有 5,000元，秦家偉身上
      只有 4,000元，就全部拿去買，當時我們兩個人都在場、
      （問：你當時有跟秦家偉說他要出多少錢，你要出多少錢
      嗎？）他說他身上有4,000元，伊身上有5,000元，兩個人
      的錢加起來可以買半錢，就是 1.8公克、（問：決定要買
      1.8 公克的量是在何時、何地決定的？）在倉庫決定的，
      當時藥頭下來，我們3個人都在云云（見原審卷第121頁至
      第 121頁背面），鑿枘不入。無非臨訟串飾之詞，不足採
      信。又證人陳宏淵於偵查中雖結稱：伊知道秦家偉身上有
      幾千元，他打電話給陳韋翰想要跟他買毒品，但是陳韋翰
      身上沒有，據伊所知陳韋翰就要跟秦家偉湊錢一起去合買
      ，這樣會比較便宜云云（見99年度偵字第2639號偵查卷第
      258 頁）；惟其如何知悉此情，並無一語敘及，究出於其
      個人之懸揣或有其他原因不明，且所謂合資合買之說不實
      ，亦如前述，是以證人陳宏淵此一證言，亦應為迴護之詞
      ，不足資為有利於被告認定之依憑。
  (三)被告以上行為，係基於營利意圖而為之認定：
    證人翁柜暉、秦家偉等自被告處獲取上開毒品海洛因，均須
    支付金錢作為對價，非無償取得。毒品海洛因係政府列管之
    違禁物品，查緝甚嚴，取得不易，苟被告無何營利意圖，何
    來甘冒繫獄之風險而有藉出讓海洛因以換取金錢之舉？又販
    賣毒品因屬違法行為，非可公然標定賣價陳列，供特定消費
    者參考比較，尤無公定之價格以備查考，無論瓶乘、袋裝或
    紙包，咸得分裝增減分量，每次買賣之價差，亦往往視雙方
    資力之厚薄、關係之深淺、需求之數量、取得之難易、販賣
    者渴求資金之程度等而有所不同，未可一概而論，尤其販賣
    之利得情形除當事人坦承及價量俱臻明確外，委難察得實情
    ，惟販賣之人無論藉價差或量差從中牟利，其以營利為鵠的
    之旨則一。毒品海洛因之取得既屬不易，價值不菲，而被告
    自承其有時去做臨時工，一個月賺大約1、2萬元，臺北縣三
    峽鎮○○路43之3號5樓居所，係其承租，月租加管理費及車
    位一個月1萬3千元，且住有其本人、配偶、大女兒（與前妻
    所生）、兒子、岳父、岳母、賴佳銘、陳宏淵及其女友洪武
    芬（應為黃武芬之誤）等語（見99年度偵字第2639號偵查卷
    第12頁）。證人黃武芬於警詢中尚供證陳宏淵、賴佳銘與陳
    韋翰均無業（見99年度偵字第2639號偵查卷第51頁）。足見
    被告並無穩定豐裕之工作及收入，縱有打工之臨時收入，扣
    除房租、車位租金、管理費及生活費等支出後，應所剩無幾
    。且由被告於偵查中供認其所為該當於販賣第一級毒品罪，
    伊獲利之方法，係買回來的海洛因需要稀釋，加上買多一點
    可以比較便宜，所以伊可以從中獲得施用毒品的利潤等語（
    見 99年度偵字第2639號偵查卷第306頁），猶顯示其非無藉
    由大量購入毒品，降低取得毒品之成本，賤買貴賣，以獲取
    利潤之情形，此外又無何其他事證足認其上開有償出讓海洛
    因之行為，確未牟利，則其不辭危險與勞費，於買進海洛因
    後，旋賣出予翁柜暉、秦家偉，咸基於營利之意圖而為，亦
    灼然可見。
  (四)關於轉讓第一級毒品部分：
    上揭被告於98年12月23日，在返回臺北縣三峽鎮○○路居所
    途中，將摻有海洛因之香煙無償轉讓予秦家偉、陳宏淵施用
    之事實，業據被告於偵查及原審中坦承不諱。其於偵查中供
    稱：（問，昨天有無在回三峽路上請陳宏淵、秦家偉抽摻有
    海洛因的香煙？) 有，伊抽了之後，他們說他們難過，手伸
    過來，伊就將香煙交給他們，賴佳銘沒有抽等語（見99年度
    偵字第2639號偵查卷第262 頁）。於原審準備程序謂：（回
    程中）伊有點一根摻有海洛因之香煙在抽，因為秦家偉在提
    藥，所以秦家偉就直接把伊的香煙拉過去抽，伊就讓他抽了
    ，秦家偉抽過香煙後，就換陳宏淵抽，然後陳宏淵、賴佳銘
    、秦家偉就一起到伊家等語（見原審卷第70頁以下）。核與
    證人秦家偉於原審結稱：伊與陳宏淵在回程車上毒癮同時發
    作，陳韋翰拿一根含有海洛因之香煙，給伊及陳宏淵免費輪
    流吸食等語（見原審卷第 116頁背面、第117頁、第117頁背
    面）；及證人陳宏淵於偵查中結稱：在12月23日下午去食品
    工廠結束要回到三峽住處，賴佳銘開車，陳韋翰在副駕駛座
    ，伊在左後方，秦家偉在右後方，在車上陳韋翰有拿出一根
    煙內摻有海洛因，請伊及秦家偉等抽（見99年度偵字第2639
    號偵查卷第 258頁）；以及證人賴佳銘於偵查中結證否認曾
    經施用海洛因（見 99年度偵字第2639號偵查卷第250頁）。
    俱無不合。又證人陳宏淵、秦家偉為警查獲後，經警採集渠
    等之尿液檢體送鑑定結果，均呈現嗎啡陽性反應，有臺灣尖
    端先進生技醫藥股份有限公司濫用藥物檢驗報告存卷可考（
    見99年度偵字第2639號偵查卷第286頁、第296頁），徵表渠
    等確曾施用海洛因無疑。綜上，被告於偵審中自白其同時無
    償轉讓海洛因予秦家偉及陳宏淵施用，應可信實。其嗣後翻
    異前供，辯稱其在回程車上閉目休息，秦家偉逕行取用伊吸
    食之含海洛因香煙，及不知秦家偉有無轉交陳宏淵吸食云云
    ，與事實不符，無可採信。
三、總括上論，被告所辯，無非避就卸責之詞，不足採信，本案
    事證明確，被告犯行均堪予認定，應依法論科。
四、按海洛因為毒品危害防制條例第2 條第2項第1款所稱之第一
    級毒品，依法不得販賣、轉讓、持有。核被告陳韋翰所為，
    係犯毒品危害防制條例第 4條第1項販賣第一級毒品罪（共2
    罪；被告雖有販入後復行賣出之情形，其意圖營利而販入毒
    品後，至首次賣出予翁柜暉，乃二個舉動之接續實行，仍祇
    成立一個販賣既遂罪）及同條例第8條第1項轉讓第一級毒品
    罪。被告持有海洛因後進而賣出海洛因、轉讓海洛因，其持
    有之低度行為，為販賣、轉讓之高度行為所吸收，不另論罪
    。被告向綽號「蟾蜍」之成年人買進海洛因後，旋賣出予翁
    柜暉、秦家偉，其基於營利之意圖販入毒品之行為，甚為明
    確，公訴人就販入行為殊未論擬，非無未洽，惟此販入毒品
    海洛因行為，與已起訴之首次賣出毒品海洛因行為間，既有
    接續犯之實質上一罪關係，應為起訴效力所及，本院得併予
    審究。被告以一行為同時轉讓海洛因予陳宏淵、秦家偉輪流
    施用，同時觸犯 2個轉讓第一級毒品罪，為同種想像競合犯
    ，應從一轉讓第一級毒品罪處斷。被告曾於96年間因施用毒
    品案件，經臺灣桃園地方法院以96年度毒聲字第 607號裁定
    送勒戒處所觀察、勒戒後，認無繼續施用毒品之傾向，於97
    年 2月21日觀察、勒戒執行完畢釋放，並由臺灣桃園地方法
    院檢察署檢察官以97年度毒偵緝字第 2號為不起訴處分確定
    ；復於上開觀察、勒戒執行完畢釋放後 5年內之98年間，因
    施用毒品案件，經臺灣桃園地方法院以98年度桃簡字第1148
    號刑事簡易判決判處有期徒刑 2月，於98年6月8日確定，於
    98年 8月24日易科罰金執行完畢，有本院被告前案紀錄表在
    卷可憑，其受有期徒刑之執行完畢後，五年以內故意再犯本
    件有期徒刑以上之罪，為累犯，應依刑法第47條第 1項規定
    加重其刑，惟其中販賣第一級毒品罪部分之法定本刑為死刑
    、無期徒刑部分，依法不得加重，是所犯販賣第一級毒品罪
    部分僅就得併科之罰金刑部分加重其刑。被告二次販賣海洛
    因行為，次數、數量、均不多，販賣時間不長，二次販賣之
    金額亦不過1,000元及4,000元，所生危害及獲利均至為有限
    ，犯罪情節尚非極為重大，倘諭知死刑或無期徒刑，致與社
    會永久隔絕，客觀上足以引起一般之同情，非無可資憫恕之
    處，縱科以法定最低度之無期徒刑，猶嫌過重，所犯上開二
    次販賣第一級毒品罪，均依刑法第59條規定，酌量減輕其刑
    。並就得併科罰金刑部分先加後減之。被告於偵查及審判中
    均曾自白轉讓第一級毒品，應依毒品危害防制條例第17條第
    2 項規定減輕其刑（且與累犯之加重，先加後減之）。被告
    所犯上開各罪間，犯意各別、行為互殊，應分論併罰。
五、原審以事證明確，對被告予以論罪科刑，固非無見；第查：
    原判決對被告販入毒品海洛因之行為，殊未審究，未臻周
    備。原判決事實認定翁柜暉以其所使用之0000000000號行
    動電話門號與被告所使用之0000000000號行動電話門號聯繫
    ，被告因而販賣第一級毒品海洛因予翁柜暉，惟於被告販賣
    第一級毒品予翁柜暉部分為刑之宣告時，竟諭知事實及卷內
    所無之未扣案之行動電話1 具（內含0000000000號門號 SIM
    1 張）沒收（見原判決附表編號五），顯有矛盾。以營利
    為目的販入毒品，經多次販賣後，持有剩餘毒品被查獲，其
    各次販賣毒品行為，固應併合處罰。惟該持有剩餘毒品之低
    度行為，應僅為最後一次販賣毒品之高度行為所吸收，不另
    論罪。則就該查獲之剩餘毒品，祇能於最後一次之販賣毒品
    罪宣告沒收銷燬，不得於各次販賣毒品罪均宣告沒收銷燬（
    最高法院97年度台上字第3258號判決參照）。本件被告持有
    扣案之海洛因1 包（驗餘淨重2.09公克），應僅為最後一次
    販賣毒品即賣出毒品海洛因予秦家偉既遂之高度行為所吸收
    ，原判決以其為販賣及轉讓第一級毒品後所剩餘，於販賣第
    一級毒品予翁柜暉及秦家偉二罪，及轉讓第一級毒品罪之主
    文項下均宣告沒收銷燬，自有適用法則不當之違誤。被告
    賣出予秦家偉之毒品海洛因，已離被告持有，毋庸附隨於該
    次賣出行為罪刑之宣告，諭知沒收銷燬。原判決對之仍併為
    沒收銷燬之諭知，亦有不當。原判決事實認定被告轉讓海
    洛因予秦家偉、陳宏淵之日期係98年12月23日，其理由竟說
    明「被告於98年12月22日下午某時，在返回臺北縣三峽鎮○
    ○路居所途中，將摻有海洛因之香煙無償轉讓與證人陳宏淵
    、秦家偉之事實，應堪認定。」其事實與理由不相適合，顯
    有疏誤。被告販賣第一級毒品海洛因予翁柜暉之行為，並
    未使用扣案磅秤，原判決猶以其為犯罪所用之物，於該罪主
    文項下諭知沒收，亦有可議。被告上訴意旨，猶執陳詞，否
    認有何販賣第一級毒品予翁柜暉、秦家偉、轉讓第一級毒品
    予陳宏淵、秦家偉等罪行，雖無可採；惟原判決既有上開無
    可維持之瑕疵可指，自應由本院將原判決關於販賣第一級毒
    品予翁柜暉、秦家偉、轉讓第一級毒品予陳宏淵、秦家偉及
    失所附麗之定執行刑部分撤銷，依法改判之。
六、爰審酌被告陳韋翰正值壯年，本可期其循適法之途徑營利，
    自食其力，且其曾因施用毒品案件，經觀察、勒戒及刑之執
    行，對於毒品之危害及販賣、轉讓第一級毒品之違法性，應
    有明確而強烈之認識，猶無視法令禁制，恣意販賣及轉讓毒
    品，助長毒品散布流通，危害社會治安及戕害他人健康，不
    知悛悔，應予非難，兼衡其智識程度、生活狀況（高中畢業
    ，無業，家境小康，見警詢筆錄人別欄註記）、犯罪動機、
    目的、所用手段、賣出毒品數量、所得金額及轉讓毒品數量
    非鉅，以及犯罪後態度等一切情狀，量處各罪如主文第二項
    所示之刑，並定其應執行之刑，資為懲儆。被告販賣毒品予
    秦家偉之所得4,000 元未扣案，應依毒品危害防制條例第19
    條第一項規定宣告沒收，如全部或一部不能沒收時，以其財
    產抵償之。扣案之海洛因1 包（驗餘淨重2.09公克），為本
    案查獲之第一級毒品，應依毒品危害防制條例第18條第1 項
    前段規定，於最後一次販賣第一級毒品罪之主文項下宣告沒
    收銷燬（因鑑定所需而取樣耗用之部分，既已滅失，自毋庸
    為沒收銷燬之諭知）；用以盛裝上開海洛因之包裝袋1 只，
    於鑑定時既可與海洛因分別秤重，足證可與海洛因析離，且
    係用於包裹毒品，防其裸露、潮濕，便於持有、攜帶，被告
    亦供明為其所有，衡情屬供犯本件販賣第一級毒品罪所用之
    物，應依毒品危害防制條例第19條第1 項規定，附隨於最後
    一次販賣第一級毒品罪之主文項下宣告沒收。扣案之磅秤 1
    臺，及夾鏈袋5 包，均為被告所有，已據被告、證人江淑芳
    、黃武芬等於警詢及偵查中一致供明，其中磅秤1 台，係被
    告犯本件販賣第一級毒品予秦家偉所用之物，應依毒品危害
    防制條例第19條第1 項，於販賣第一級毒品予秦家偉之主文
    項下均宣告沒收；被告於居所內以夾鍊袋分裝販入之海洛因
    後，將其一交付予秦家偉而完成該次賣出第一級毒品行為，
    足見於被告居所內所查扣尚未使用之夾鍊袋5 包，應係被告
    所有預備供犯販賣第一級毒品罪之物，應依刑法第38條第 1
    項第2 款規定宣告沒收（以上扣案物，無全部或一部不能沒
    收之問題，自毋庸再行諭知追徵其價額）。未扣案供本件販
    賣第一級毒品聯絡工具使用之行動電話1 具（含其00000000
    00號門號SIM 卡1 枚），係被告所有，亦據被告陳明，雖未
    扣案，但無證據證明已滅失，仍應依毒品危害防制條第19條
    第1 項規定，於販賣第一級毒品各罪之主文項下宣告沒收，
    如全部或一部不能沒收時，追徵其價額，或以其財產抵償之
    。
據上論結，應依刑事訴訟法第369 條第1 項前段、第364 條、第
299 條第1 項前段，毒品危害防制條例第4 條第1 項、第8 條第
1 項、第17條第2 項、第18條第1 項前段、19條第1 項，刑法第
11條前段、第47條第1 項、第55條、第59條、第38條第1 項第 2
款、第51條第5 款、第9 款，判決如主文。
本案經檢察官陳玉珍到庭執行職務。
中    華    民    國   100    年    4     月    26    日
            刑事第十二庭  審判長法  官   蔡永昌
                                法  官   王美玲
                                法  官   蔡新毅
以上正本證明與原本無異。
如不服本判決，應於收受送達後10日內向本院提出上訴書狀，其
未敘述上訴之理由者並得於提起上訴後10日內向本院補提理由書
（均須按他造當事人之人數附繕本）「切勿逕送上級法院」。
                                書記官   賴立旻
中    華    民    國   100    年    4     月    27    日
※附錄：本案論罪科刑法條全文
毒品危害防制條例第4 條
製造、運輸、販賣第一級毒品者，處死刑或無期徒刑；處無期徒
刑者，得併科新臺幣2000萬元以下罰金。
製造、運輸、販賣第二級毒品者，處無期徒刑或7 年以上有期徒
刑，得併科新臺幣1000萬元以下罰金。
製造、運輸、販賣第三級毒品者，處5 年以上有期徒刑，得併科
新臺幣700 萬元以下罰金。
製造、運輸、販賣第四級毒品者，處3 年以上10年以下有期徒刑
，得併科新臺幣300 萬元以下罰金。
製造、運輸、販賣專供製造或施用毒品之器具者，處1 年以上7
年以下有期徒刑，得併科新臺幣100 萬元以下罰金。
前5 項之未遂犯罰之。
毒品危害防制條例第8 條
轉讓第一級毒品者，處1 年以上7 年以下有期徒刑，得併科新臺
幣100 萬元以下罰金。
轉讓第二級毒品者，處6 月以上5 年以下有期徒刑，得併科新臺
幣70萬元以下罰金。
轉讓第三級毒品者，處3 年以下有期徒刑，得併科新臺幣30萬元
以下罰金。
轉讓第四級毒品者，處1 年以下有期徒刑，得併科新臺幣10萬元
以下罰金。
前4 項之未遂犯罰之。
轉讓毒品達一定數量者，加重其刑至2 分之1 ，其標準由行政院
定之。